【裁判字號】    91,訴,2523
【裁判日期】    920505
【裁判案由】    槍砲彈藥刀械管制
【裁判全文】
臺灣板橋地方法院刑事判決                        九十一年度訴字第二五二三號
    公  訴  人  臺灣板橋地方法院檢察署檢察官
    被      告  丙○○
    指定辯護人  乙○公設辯護人黃青慧
右列被告因違反槍砲彈藥刀械管制條例案件，經檢察官提起公訴（九十一年度偵字第
一四七七九號），乙○判決如左：
    主      文
丙○○無罪。
    理      由
一、公訴意旨略以：被告丙○○曾於民國八十一年間因犯恐嚇罪，經臺灣高等法院於
    八十一年十二月十日判處有期徒刑三年六月，並經最高法院於八十二年三月三十
    一日判決上訴駁回確定，於八十五年四月二十九日執行完畢，仍不知悛悔，於不
    詳時間，在不詳地點，未經許可，而持有具殺傷力之德制八釐米金屬改造模型槍
    一支、制式口徑八ＭＭ加裝直徑六ＭＭ之金屬子彈一顆，其後於八十七年十月底
    某日，將前揭槍彈交予鄭香其（已另案判決確定）藏放，鄭香其即將之藏置在臺
    北縣板橋市○○○路七十七號；嗣於八十七年十二月十日，張太祟因涉販賣毒品
    案經警方緝獲，張太祟主動向警方供出鄭香其處有槍枝，並打電話聯絡鄭香其告
    知有事情請渠處理，有利可圖，要渠提供槍枝，鄭香其即要張太祟到臺北縣板橋
    市○○○路之金帥遊樂場前與渠會合；雙方約定時間、地點後，喬裝為計程車司
    機、乘客之警員即開車載張太祟於同日下午六時許，至臺北縣板橋市○○○路之
    金帥遊樂場前，斯時鄭香其即將上開寄藏之德制八釐米金屬改造模型槍一支、制
    式口徑八ＭＭ加裝直徑六ＭＭ之金屬子彈一顆，交予黃光華（已另案判決確定）
    託渠轉交給張太祟，黃光華自斯時起即未經許可，持有前開具殺傷力之德制八釐
    米金屬改造模型槍一支、制式口徑八ＭＭ加裝直徑六ＭＭ之金屬子彈一顆，鄭香
    其與黃光華隨即坐上張太祟乘坐之車子，張太祟再次地要鄭香其帶「東西」同去
    處理事情，並謂有利可圖，鄭香其則答以伊有事情，故請「小弟」黃光華同去後
    ，便下車離開；張太祟在車內即問黃光華，有無帶「東西」？黃光華則從身上腹
    部部位之衣服內，掏出未經許可所持有之前開德制八釐米金屬改造模型槍一支、
    制式口徑八ＭＭ加裝直徑六ＭＭ之金屬子彈一顆，要交給張太祟時，當場被車內
    喬裝為司機及乘客之員警查獲，並扣得上開具有殺傷力之槍枝一支、子彈一顆（
    子彈業經送鑑試射擊發），而循線查知上情，因認被告丙○○涉犯槍砲彈藥刀械
    管制條例第十條第四項未經許可持有改造模型槍罪嫌及同法第十二條第四項未經
    許可持有子彈罪嫌云云。
二、按犯罪事實應依證據認定之，無證據不得推定其犯罪事實，又不能證明被告犯罪
    或其行為不罰者，應諭知無罪之判決，刑事訴訟法第一百五十四條、第三百零一
    條第一項分別定有明文。次按認定不利於被告之事實，須依積極證據，茍積極之
    證據本身存有瑕疵而不足為不利於被告事實之認定，即應為有利於被告之認定，
    更不必有何有利之證據，而此用以證明犯罪事實之證據，猶須於通常一般人均不
    至於有所懷疑，堪予確信其已臻真實者，始得據以為有罪之認定，倘其證明尚未
    達到此一程度，而有合理性之懷疑存在，致使無從為有罪之確信時，即應為無罪
    之判決，此有最高法院八十二年度臺上字第一六三號判決、七十六年度臺上字第
    四九八六號、三十年度上字第八一六號等判例意旨可資參照，而依法治國家之刑
    事訴訟原則，檢察官除提起公訴外，尚須維持公訴，負有說服責任，其舉證責任
    之目的，係在充分證明被告確有如公訴所指之犯罪事實，從而其舉證責任應存在
    於刑事訴訟程序之全程，且於舉證不足以使法院產生有罪之確信時，為終局的舉
    證責任未盡，是故，於公訴程序，用以證明犯罪事實之證據之蒐集、提出、及說
    服之責任，在於檢察官，刑事訴訟法第一百六十一條第一項規定檢察官就被告犯
    罪事實，應負舉證責任，並指出證明之方法，即明示其旨，至於修正前刑事訴訟
    法第一百六十三條第一項及修正後刑事訴訟法第一百六十三條第二項關於法院調
    查證據之規定，乃指法院應於訴訟當事人舉證之範圍內，依職權或聲請，循刑事
    訴訟法第一百六十四條以下關於證據調查之程序及方法而為調查，以將檢察官及
    其他當事人之舉證轉換為法院之證據認知，究明證據之證據能力與證明力，非謂
    法院得逾越公正第三者地位，代檢察官蒐集證據，否則不啻破壞訴訟三方關係，
    衍生由法院證明被告犯罪，或檢察官與法院協同證明被告犯罪等嚴重悖反法治國
    家原則之結果，影響人民對於法院中立客觀之信賴，最高法院八十七年臺非字第
    一號判決謂：「按法院固應依職權調查證據，但並無蒐集證據之義務。刑事訴訟
    法第三百七十九條第十款規定應於審判期日調查之證據而未予調查之違法，解釋
    上應不包括蒐集證據在內，其調查之範圍，以審判中案內所存在之一切證據為限
    ，案內所不存在之證據，即不能責令法院為發現真實，應依職權從各方面詳加蒐
    集、調查。」，洵屬的論，可供參考。末按告訴人之告訴，係以使被告受刑事訴
    追為目的，是其陳述是否與事實相符，仍應調查其他證據以資審認，至於被告否
    認犯罪所持之辯解，縱屬不能成立，仍非有積極證據足以證明有犯罪行為，不能
    遽為有罪之認定，至該項證據雖不以直接證據為限，要必查有確實根據，始能採
    用，不能以推測或臆斷之方法，以為裁判之基礎，亦據最高法院五十二年度臺上
    字第一三○○號判例、三十年度上字第一八三一號判例、五十五年度臺上字第二
    一○九號判決等闡釋甚明。
三、訊據被告丙○○堅決否認有何持有前開槍、彈犯行，辯稱：伊於八十七年十二月
    十日因販毒遭逮捕後，警察命伊交出藥頭跟交槍，伊跟警察說沒有槍，警察要伊
    想想朋友有沒有槍，伊印象中與鄭香其聊天時曾聞鄭香其言及其持有槍枝，乃基
    於碰運氣之心理打電話給鄭香其，謊稱伊有事情待處理，需要槍，提供槍有錢可
    以賺，鄭香其不疑而偕黃光華與伊會面，並囑黃光華隨伊行動，嗣黃光華自腹部
    取出槍枝而遭查獲，鄭香其因而懷恨在心，誣指伊亦持有前開槍、彈等語。公訴
    人認被告涉嫌持有前開槍、彈，無非以另案被告鄭香其之供證，佐以證人甲○○
    及李清欽等之證言，為其主要論據。
四、經查：
（一）關於前開槍、彈查獲之經過情形，證人即警員李清欽結證稱：「（問，查獲槍
      彈情形如何？）八十七年十二月十日因張太祟之前涉販毒被我們查獲後，他主
      動供出知道何人有槍，他就在警局打電話給鄭（香其），說有事情要請他處理
      ，問他那裡是否有槍，並說有利可圖。鄭（香其）就要張太祟過去，我就和同
      事歐陽健和張太祟共乘一部車，另外還有一、二部一起到查獲現場後，鄭（香
      其）來車上，張（太祟）跟鄭（香其）說，要他帶東西去有利可圖，鄭（香其
      ）就說他有事情，要小弟黃（光華）和他過去就好，說完後就離開了。黃（光
      華）就在車上從腹部掏出槍枝，我就把它拿過來，但我已忘記該槍是否有包裝
      。」（見乙○八十八年度訴字第八五六號審判卷第一○五頁），與被告丙○○
      所辯無何不合，皆可信實，準此，被告張太祟在警察局和鄭香其聯絡時，被告
      張太祟乃先向鄭香其探問是否有槍，並以有利可圖誘之，倘槍枝及子彈果為被
      告丙○○先前寄藏在鄭香其處者，被告丙○○如欲取回自用，以逕囑鄭香其交
      還即為已足，何須以試探性之口吻「問他（鄭香其）那裡是否有槍」，又豈有
      尚需利誘之理﹖
（二）證人甲○○雖曾證稱被告丙○○寄物，但始終未指陳所寄者為何物，而其證稱
      ：「（張太祟有否委託你們保管任何東西？）我在（臺北縣）板橋市○○○路
      七十七號被告鄭香其經營之電玩店任職將近一年，八十七年十二月才離職。八
      十七年十月底某日，庭上之張太祟有拿一個手提袋請我們幫他保管，他說不貴
      重，我就要他自己拿到店裡櫃台放，我不知裡面是何物。過了一、二小時後，
      我有打電話向鄭（香其）說此事，他也沒有問那包是何物，後來我不清楚那包
      東西被誰拿走。」（見乙○八十八年度訴字第八五六號審判卷第八十九頁），
      無非謂被告丙○○係自己將請託保管之物品放至鄭香其經營之電動玩具店內櫃
      台，惟其於本案訊問時結證稱：「在我任職期間丙○○曾經到我們店裡說要找
      我們老闆，那時我們老闆不在，丙○○就交給我一個袋子，不是很大的袋子，
      要我轉交給我們老闆鄭香其，我拿起來感覺到有一些重量，丙○○並沒有說裡
      面是什麼東西，我也沒有追問或打開來看，就放在櫃台下方，我一時忘了跟我
      們老闆說，是當天忙完，就是收到東西過了一、二小時，才打電話給鄭香其，
      東西是誰拿走了我不清楚。」（見乙○九十二年二月二十七日訊問筆錄），揆
      其意旨，乃指被告丙○○將物品交給甲○○，而由甲○○收下物品放在櫃台下
      方，兩相對照，證人甲○○前後敘述不一致之狀，甚為顯然，已非無瑕疵可指
      ，抑且證人甲○○就其何以知悉寄放物品者即為被告丙○○，竟稱：「（問，
      你所說的被告丙○○，是否在庭的被告丙○○？）我不記得當初拿槍來的人的
      長相，他說話的語音我也不記得了，所以無法辨識。」，「（問，那當初作證
      為何可以說出丙○○的名字？）因為拿槍來的人自稱姓張，後來我們老闆看監
      視器的錄影畫面，要我確認後，我們老闆說這個人叫丙○○。」，「（問，鄭
      香其何時要你看錄影畫面？）我不記得了。」（見乙○九十二年二月二十七日
      訊問筆錄），殊與其於另案作證時斬釘截鐵地指陳丙○○之態度，大相逕庭，
      並見甲○○稱其人為丙○○，乃聞自鄭香其之傳述，則其先前結證是否真確無
      訛，要非無疑；復次，私擁槍械彈藥之行為，我國法制懸為厲禁，查緝甚嚴，
      被告丙○○若持有扣案槍彈，並欲寄交鄭香其藏放，理應事先與鄭香其聯繫妥
      當，秘密行之，豈會攜至公眾得出入之遊樂場所，並任其擺放在櫃台，委諸不
      相識之甲○○轉交，而甲○○猶不諳其情，歷一、二小時餘方通知鄭香其，且
      不知該物品於何時由何人取走﹖遑論鄭香其事後須偕甲○○察看錄影帶方能確
      認其人，矧遍閱相關卷證，迄未見有何鄭香其偕甲○○察看錄影帶確認寄物者
      為丙○○之供證，而鄭香其猶稱該物品自被告丙○○攜至電動玩具店內擺放後
      起至八十七年十二月十日被查獲日止，伊從未取走、觸碰、查看該物品（見乙
      ○八十八年度訴字第八五六號審判卷第四十七頁），則證人甲○○每日上班均
      應看到該物品仍留在櫃台，何來證稱通知鄭香其後，東西是誰拿走了伊不清楚
      之證言﹖是以證人甲○○之證言多所違常，難以資為不利於被告事實認定之論
      據。
（三）公訴人尚認扣案槍彈若非被告委託同案被告鄭香其保管，被告焉能明確向警方
      供出被告鄭香其處有扣案槍彈之事實，且謂如扣案槍彈非被告所有，何以被告
      不供稱為其他人處有槍彈，反而確定指述同案被告鄭香其處有槍彈云云，雖非
      無見，然被告乃以試探語氣詢問鄭香其是否有槍，且以利誘之，已如前述，難
      謂自始確知鄭香其處必有槍枝，何況即令被告知悉鄭香其處有槍，其知悉之可
      能原因甚廣，或來自於被告自己寄放，或出於被告之推測，或被告聞自鄭香其
      或他人之言談，或被告曾目睹鄭香其持槍，甚或被告曾出售槍、彈予鄭香其，
      何能率爾排除其他可能性，僅憑推斷或臆測之方法，即直指必係由來於被告之
      寄放﹖
（四）此外，證人即喬裝為計程車司機之警員歐陽健結證：「（查獲槍彈情形如何？
      ）張太祟因毒品案被我們抓到，他就主動向我同事李清欽供稱鄭（香其）那邊
      有槍彈，我們就三部車過去，我沒有聽到他們如何聯絡鄭（香其）。我開車載
      張（太祟）到金帥遊樂場，張（太祟）和被告二人（指鄭香其和黃光華）說什
      麼我不清楚，但被告黃（光華）將槍彈拿給張（太祟）時，我從照後鏡看到黃
      （光華）從身上掏槍出來，槍沒有任何包裝。」（見乙○八十八年度訴字第八
      五六號審判卷第六十九頁），及另案被告黃光華供證稱係鄭香其囑其將扣案物
      品交給被告丙○○等語（見乙○八十八年度訴字第八五六號審判卷第五十四頁
      反面），只能徵表警員帶同丙○○查獲扣案槍枝、子彈之經過情形，參合前開
      論證，應認亦未足資為不利於被告事實認定之論據。
（五）扣案槍、彈經送鑑驗結果，認送鑑德制點二二手槍一支（槍枝管制編號000
      0000000），係由德制八釐米金屬模型槍車通槍管並於槍管前端加裝金
      屬襯管改造而成，機械性能良好，可擊發適用子彈，認具殺傷力；送鑑子彈一
      顆，認係制式口徑八ＭＭ空包彈（彈底標記為ＷＡＤＩＥ八ＭＭ）加裝六ＭＭ
      之金屬彈頭改造而成，經試射，可擊發，認具殺傷力，有內政部警政署刑事警
      察局八十七年十二月十八日刑鑑字第九七四九七號鑑驗通知書附卷可稽，僅足
      證明扣案槍枝、子彈，均有殺傷力無疑。
（六）至被告曾於九十二年三月七日接受法務部調查局實施測謊鑑定，其結果雖顯示
      被告辯稱扣案槍彈非其所有，亦未交給鄭香其保管等，均呈情緒波動反應，有
      法務部調查局鑑定通知書附卷可稽，然而測謊之鑑驗，係就受測人對相關事項
      之詢答，對應其神經、呼吸、血壓脈搏及皮膚電阻等反應而判斷，其鑑驗結果
      有時亦因受測人之生理、心理因素而受影響，而於受測者即刑事被告之情形，
      因受測結果事涉其切身清白及是否須負擔刑責，其心理上之負擔實不免影響及
      呼吸、血壓等反應，且關於被告有無持有槍、彈之事證，皆未足排除合理之懷
      疑，已如前述，自難僅憑該測試結果即予入罪。
五、綜上，公訴人所舉事證，尚有合理性之懷疑存在，致使無從確信被告確有未經許
    可持有改造模型槍及子彈犯行，被告所辯，非無可採，揆諸首開法條規定及裁判
    先例意旨，本件核屬不能證明被告犯罪，即應為無罪之諭知，以昭審慎。
據上論結，應依刑事訴訟法第三百零一條第一項，判決如主文。
本案經檢察官李吉祥到庭執行職務。
中      華      民      國    九十二    年      五      月      五      日
                                    臺灣板橋地方法院刑事第六庭
                                        法  官  蔡  新  毅
右正本證明與原本無異。
如不服本判決，應於判決送達後十日內，向乙○提出上訴狀，上訴於臺灣高等法院。
                                        書記官  謝  麗  秋
中      華    民      國    九十二    年      五      月      五      日


司法院資訊處製作；財團法人民間司法改革基金會備份。
